【裁判字號】    95,交聲,118
【裁判日期】    951130
【裁判案由】    聲明異議
【裁判全文】
臺灣嘉義地方法院交通事件裁定         95年度交聲字第118號
原處分機關  交通部公路總局嘉義區監理所
異  議  人
即受處分人  乙○○
上列受處分人因違反道路交通管理處罰條例案件，對於交通部公
路總局嘉義區監理所於中華民國九十五年五月二十三日所為之處
分（原處分案號：嘉監裁字第裁70-S00000000號、嘉監裁字第裁
70-S00000000號、嘉監裁字第裁70-S00000000號嘉監裁字第裁70
-S00000000號），聲明異議，本院裁定如下：
    主  文
原處分均撤銷。
乙○○不罰。
    理  由
一、原處分意旨略以：受處分人即異議人乙○○於民國九十五年
    四月二十日十四時五十三分許，騎乘車牌號碼H3M -663號重
    型機車，在臺南市○○路、忠義路口，「附載座人未依規定
    戴安全帽」、「闖紅燈（北向南）」、「駕駛人不聽制止或
    拒絕接受稽查而逃逸者、攔停不停」，復於同日十四時五十
    七分許，在臺南市○○路、西門路口，「闖紅燈（東向西）
    」，臺南市警察局第二分局警員依道路交通管理處罰條例第
    三十一條第六項、第五十三條第一項、第六十條第一項之規
    定製單舉發異議人違反上開規定，嗣經原處分機關於九十五
    年五月二十三日分別以嘉監裁字第裁70-S00000000號裁處罰
    鍰新臺幣五百元、以嘉監裁字第裁70-S00000000號裁處罰鍰
    新臺幣一千八百元、以嘉監裁字第裁70-S00000000號裁處新
    臺幣三千元、以嘉監裁字第裁70-S00000000號裁處新臺幣一
    千八百元等情。
二、聲明異議意旨則以：案發當時異議人正在臺南市郭綜合醫院
    實習，其所有車牌號碼H3M -663號機車當日從上午七時四十
    五分下午四時均未離開郭綜合醫院，亦未曾出借他人，上開
    違規情事並非異議人所為，且舉發單上所填載騎士性別為男
    性、車牌號碼亦有塗改，警方似為目視錯誤而揣測記載，復
    未提出照片舉證，故原處分顯有錯誤，應予撤銷等語。
三、按法院受理交通事件，準用刑事訴訟法之規定，道路交通管
    理處罰條例第八十九條前段定有明文。又道路交通案件處理
    辦法第二十條亦規定，交通法庭認為聲明異議有理由者，應
    以裁定將原處分經聲明異議部分撤銷，並自為裁定。次按認
    定不利於被告之事實，須依積極證據，苟積極證據不足為不
    利於被告事實之認定時，即應為有利於被告之認定，更不必
    有何有利之證據；且事實之認定，應憑證據，如未能發現相
    當證據，或證據不足以證明，自不能以推測或擬制之方法，
    以為裁判基礎；而認定犯罪事實所憑證據，雖不以直接證據
    為限，間接證據亦包括在內；然而無論直接或間接證據，其
    為訴訟上之證明，須於通常一般之人均不致有所懷疑，而得
    確信其為真實之程度者，始得據為有罪之認定，若其關於被
    告是否犯罪之證明未能達此程度，而有合理性懷疑之存在，
    致使無從形成有罪之確信，根據「罪證有疑，利於被告」之
    證據法則，即不得遽為不利被告之認定，分別有最高法院三
    十年上字第八一六號、四十年臺上字第八六號、七十六年臺
    上字第四九八六號等判例可資參照。而監理機關對於受處分
    人裁處罰鍰乃因受處分人違規行為而對其所為之不利益處分
    ，故依上開規定，法院受理交通事件，亦應有前揭原則之適
    用。
四、經查：
  （一）異議人辯稱：伊案發當時正在臺南市郭綜合醫院實習，
        其所有車牌號碼H3M -663號機車當日從上午七時四十五
        分下午四時均未離開郭綜合醫院，亦未曾出借他人，上
        開違規情事並非異議人所為，且舉發單上所填載騎士性
        別為男性、車牌號碼亦有塗改，警方似為目視錯誤而揣
        測記載等語，觀諸異議人所提出其國立臺南護理專科學
        校學生證影本及在職實習證明書各乙份，異議人所辯伊
        案發當時正在臺南市郭綜合醫院實習，並未外出等情，
        並非毫無所據；參以本件異議人乙○○為女性，而觀諸
        本件原四紙臺南市警察局舉發違反道路交通管理事件通
        知單駕駛人性別欄之記載均為「男」，且證人即本件舉
        發警員甲○○於本院調查時亦結證稱：該違規機車係由
        二十餘歲之男子所騎乘（見本院卷第32頁）等詞明確，
        是由案發時警員所見違規機車駕駛人之性別以觀，該違
        規機車之駕駛人確非異議人無疑，更徵異議人上開辯詞
        ，並非杜撰。再佐以本件同時開立四張之臺南市警察局
        舉發違反道路交通管理事件通知單，其中第一張即編號
        南市警交字第 S00000000號之通知單上車牌號碼欄固記
        載「H3M -663」，然其記載「M」處係將「W」所塗去再
        補行記載，且塗改處亦未有加蓋任何校對章或增刪紀錄
        之簽名、蓋章字樣等情，此觀該紙通知單（見本院卷第
        11頁）甚明，從而，本件警員所據以舉發之車牌號碼是
        否正確無誤，確有可疑。
  （二）經本院依職權函請臺南市警察局第二分局調取九十五年
        四月二十日十四時至十六時本件異議人遭舉發違規地點
        之相關路段監視錄影紀錄，以確認舉發警員所記載之車
        牌號碼是否與違規機車之車牌號碼相符，然臺南市警察
        局第二分局函覆以：本案位於臺南市○○路與忠義路口
        、臺南市○○路與西門路口暨違規人逃逸之行經路口監
        視錄影資料均已於九十五年五月初全部清除，歉難提供
        相關資料等情，有臺南市警察局第二分局九十五年六月
        十六日南市警二交陳字第0954216598號函在卷可憑，足
        見上開路段，原本確有監視錄影紀錄可為釐清事實之佐
        憑。惟對照異議人於九十五年四月二十五日即已向原處
        分機關提出申訴，原處分機關亦於九十五年五月三日據
        以函請臺南市警察局第二分局就本件異議人申訴意旨查
        明，而臺南市警察局第二分局於九十五年五月九日亦以
        南市警二交陳字第0954214973號函覆原處分機關等情以
        觀，顯見臺南市警察局第二分局於九十五年五月初即已
        知悉異議人業已就本件舉發事實提出申訴，其竟未調取
        並保全相關路段監視錄影紀錄，以佐證該轄所舉發違規
        事實，反任其罹於保存期間，致本院受理本案後，函調
        上開資料時已難提出，故本件既乏監視錄影紀錄作為積
        極證據，警員所記載上開車牌號碼是否與事實相符，已
        啟疑竇。
  （三）再觀諸證人即舉發警員甲○○固於本院調查時證稱：伊
        案發當時原在執行道路障礙取締及防止竊盜勤務，見違
        規機車沿臺南市○○路北往南方向闖越紅燈，伊吹哨欲
        攔檢該機車，然該違規機車不服取締，伊遂騎乘機車追
        緝，與違規機車最接近時相距大約三個機車車身，迄至
        轄區邊界始基於安全考量未再追緝（見本院卷第31頁、
        第32頁）等語，足認證人甲○○於追緝過程中距離違規
        機車最近時僅約六公尺，然經本院就違規機車之廠牌、
        顏色、特徵訊問證人甲○○，其竟證稱：伊僅注意車牌
        號碼及騎乘者，車型車色伊不清楚，伊亦未注意到該機
        車有何特徵（見本院卷第31頁、第32頁）云云，由上開
        其追緝時兩車前後距離，再對照異議人所有車牌號碼H3
        M -663號重型機車之外型，其外殼塗裝為粉紅色與白色
        相間，此觀卷附該機車之照片即明（見本院卷第39頁至
        第40頁），其顏色特徵甚為明顯，證人竟對此全無印象
        、一無所悉，已顯悖於常情。再經本院提示異議人所有
        之上開機車照片令其辨識是否為案發當時違規機車，其
        則答以：不知道、伊無法確定（見本院卷第35頁）等詞
        ，是其所追緝之違規機車是否為異議人所有上開機車更
        顯可疑。
五、綜上所述，本件受處分人堅決否認上開機車有何違規之事實
    ，依卷內證據亦無從使本院確信受處分人確有原處分所指違
    規行為，即應為有利於受處分人之認定，始符上開證據裁判
    原則。準此，原處分機關上開嘉監裁字第裁70-S00000000號
    、嘉監裁字第裁70-S00000000號、嘉監裁字第裁70-S000000
    00號嘉監裁字第裁70-S00000000號處分，遽予裁罰，即有未
    洽。故本件異議為有理由，應由本院將原處分撤銷，改諭知
    受處分人不罰，以資適法。
六、據上論斷，應依道路交通案件處理辦法第二十條，裁定如主
    文。
中    華    民    國    95    年    11    月    30    日
                  交通法庭  法  官  曾  宏  揚
上列正本證明與原本無異。
如不服本裁定，應於裁定送達後5日內向本院提出抗告狀（應附
繕本）。
中    華    民    國    95    年    11    月    30    日
                            書記官  陳  慶  昀


司法院資訊處製作；財團法人民間司法改革基金會備份。
